【裁判字號】    89,易,2849
【裁判日期】    900202
【裁判案由】    詐欺
【裁判全文】
臺灣臺南地方法院刑事判決                        八十九年度易字第二八四九號
    公  訴  人  臺灣台南地方法院檢察署檢察官
    被      告  甲○○
右列被告因詐欺案件，經檢察官提起公訴（八十九年度偵字第四六八一號），本院判
決如左：
    主  文
甲○○連續意圖為自己不法之所有，以詐術使人將本人之物交付，累犯，處有期徒刑
貳年陸月。
    事  實
一、甲○○曾於八十四年間，因犯竊盜罪，經本院判處有期徒刑六月確定，於八十五
    年十月十二日縮刑期滿執行完畢，仍不知悔改，又基於意圖為自己不法所有之概
    括犯意，自八十七年七月至十月間，以其在台南市經營松大茶具行需使用支票等
    名義，分別向台灣省合作金庫永康支庫、大眾商業銀行永康分行、中華商業銀行
    永康分行、台南市第三信用合作社、中興商業銀行及華南商業銀行東台南分行等
    金融機構，申請開設支票存款帳戶，於領得上開銀行交付之空白支票後，明知其
    在上開銀行並無巨額之存款，惟為培養支票之信用，先簽發小額之支票，使收受
    支票之不特定人誤信其支票信用良好後，再大量以自己名義，連續多次簽發支票
    ，並持以向丁○○、乙○○等不特定人借貸或購買財物，致丁○○、乙○○等不
    特定人誤信其支票信用良好，而交付金錢或財物。而上開支票自八十七年十一月
    三日起，即因存款不足而大量遭退票，致丁○○、乙○○、丙○○等人受有金錢
    或財物之損害。計甲○○簽發之支票退票張數共計二百九十張，詐騙所得之金額
    共計新台幣（下同）四千九百零二萬零五百六十一元。
二、案經告訴人丙○○訴由台灣高雄地方法院檢察署呈台灣高等法院檢察署檢察長令
    轉台灣台南地方法院檢察署檢察官偵查起訴。
    理  由
一、訊據被告甲○○固坦承向六家銀行申請開設支票存款帳戶，請領支票供己使用，
    嗣支票因存款不足被大量退票等情屬實，惟否認有詐欺之犯行，辯稱：八十八年
    三月起與陳清海合夥經營茶具行，之前都有正常支應，因生意失敗，又被朋友拖
    累才向地下錢借錢，是以票貼之方式，伊將空白支票蓋好印章交給地下錢莊，丙○○所執的那張支票，就是伊印章事先蓋好，拿給地下錢莊的支票，伊不知地下
    錢莊如何使用伊之支票，伊因無力支付，才會退票，伊並無詐欺之故意云云。經
    查，被告係分別於八十七年七月二十日向中興商銀、八月十一日向台南三信、八
    月十一日向合作金庫、八月十四日向大眾銀行、八月十七日向中華商銀、十月六
    日向華南商銀等申請開設支票帳戶，有被告在上開銀行之開戶資料附卷可參。次
    查被告上開帳戶內並無備足巨額之存款，然其所簽發之支票自八十七年十一月三
    日起即大量退票，張數達二百九十張且金額高達四千九百零二萬零五百六十一元
    ，有台南市票據交換所甲○○退票明細一份在卷足憑。是被告於數日間至多家銀
    行開設戶頭，且明知自己並無備足巨額之存款，卻於短期內將其所領得之支票大
    量簽發再任其退票，足證被告於申請開戶及簽發支票時即有詐欺之故意，縱其所
    辯是以票貼之方式，將空白支票蓋好印章交給地下錢莊向地下錢莊借款屬實，然
    其明知自己並無夠存款，為圖自己之不法之利益，而將已蓋好其印章之空白支票
    任交由他人使用，仍無解於其應負詐欺之罪責，本件事證已屬明確，被告上述犯
    行堪予認定。
二、核被告意圖為自己不法之所有，以詐術使人將本人之物交付，所為係犯刑法第三
    百三十九條第一項之罪。其先後多次犯行，時間緊接，犯罪構成要件相同，顯均
    係基於概括之犯意反覆為之，應依連續犯之規定論以一罪並加重其刑。又被告前
    於八十四年間，因犯竊盜罪，經本院判處有期徒刑六月確定，於八十五年十月十
    二日縮刑期滿執行完畢，有台灣高等法院全國前案紀錄表在卷可按，其於五年之
    內再犯本件有期徒刑以上之罪，為累犯，應依法遞加重其刑。爰審酌被告犯罪之
    動機、目的、手段及所造成危害甚鉅等一切情狀，處如主文所示之刑，以資懲儆
    。
三、另公訴人移送八十九年度偵字第九九一三號併辦意旨略認: 被告於八十九年二月
    間將其所有台南郵局帳號04463_5刊登在台灣新聞報，佯稱供不特定人申請貸款
    應急之用，從中詐騙金錢，認被告另涉詐欺犯行，且與本件有連續犯關係云云。
    惟查該件犯罪時間在八十九年二月間，本件犯罪時間在八十七年七月至十月間，
    兩案犯罪時間相隔約一年四月，且犯罪手法亦大不相同，尚難認被告係基於概括
    犯意而為，非為本件裁判效力所及，應退回公訴人另行偵辦，附此述明。
據上論斷，應依刑事訴訟法第二百九十九條第一項前段，刑法第三百三十九條第一項
、第五十六條、第四十七條，罰金罰鍰提高標準條例第一條前段，判決如主文。
本案經檢察官陳慧玲到庭執行職務。
中      華      民      國      九十      年      二      月    二    日
                              臺灣臺南地方法院刑事第一庭
                                      法  官林  勇   奮
右正本證明與原本無異
如不服本判決應於送達後十日內向本院提出上訴狀
                                      書記官鄭  秀   美
中      華      民      國      九十      年      二      月    二    日
附錄本案論罪科刑法條全文：
刑法第三百三十九條第一項：意圖為自己或第三人不法之所有，以詐術使人將本人或
                          第三人之物交付者，處五年以下有期徒刑、拘役或科或
                          併科一千元以下罰金。


司法院資訊處製作；財團法人民間司法改革基金會備份。
